【裁判字號】    92,親,28
【裁判日期】    920813
【裁判案由】    確認親子關係不存在
【裁判全文】
臺灣彰化地方法院民事判決  九十二年度親字第二八號
    原      告  己○
    原      告  戊○○○
    訴訟代理人  乙○○
    被      告  丙○
    被      告  丁○○
    兼
    訴訟代理人  甲○○
右當事人間確認親子關係不存在事件，本院判決如左：
    主      文
確認被告甲○○與被告丙○、丁○○間親子關係不存在。
確認被告甲○○與原告己○、戊○○○間親子關係存在。
訴訟費用由被告共同負擔。
    事      實
甲、原告方面：
  一、聲明：如主文所示。
  二、陳述：原告己○、戊○○○係夫妻，被告丙○、丁○○係原告己○之弟及弟媳
      。民國五十四年九月二十四日，原告夫妻生下被告甲○○後，由原告己○父親
      吳被（已歿）前往戶政機關辦理出生登記，當時因被告丙○、丁○○愛女心切
      ，膝下又無女兒，吳被乃自作主張，將被告甲○○登記為被告丙○、丁○○之
      「長女」，原告夫妻懍於父嚴，不敢有異聲，惟被告甲○○一直由原告夫妻扶
      養至成年為止。被告甲○○在戶籍資料上雖登記為被告丙○、丁○○之長女，
      但實際上係原告己○、戊○○○夫妻所生，原告夫妻與被告丙○、丁○○亦協
      議讓被告甲○○回復與原告夫妻間之親子關係，惟礙於法令規定，戶政機關無
      從逕為更正登記。該項戶籍登記影響被告甲○○與原告己○、戊○○○間扶養
      及繼承等權利義務，致原告己○、戊○○○之私法上地位有受侵害之危險，此
      項危險得以對於被告之確認判決除去之，爰依法提起本訴，請求判決如訴之聲
      明。
  三、證據：提出戶籍謄本二件、彰化基督教醫院親子鑑定報告一件及最高法院判決
      二則為證。
乙、被告方面：皆陳述對於原告請求部分無爭執。
    理      由
一、本件原告主張被告甲○○係原告己○、戊○○○夫妻所生，卻因原告父親吳被之
    故，於戶籍資料上登記為被告丙○、丁○○之「長女」等情，業據提出戶籍謄本
    及彰化基督教醫院親子鑑定報告（案件編號為00000000）為證，該鑑定
    報告之鑑定結果為：「戊○○○為甲○○之母親，不能排除己○與甲○○之親子
    關係。」，是原告之上開主張，自堪信為真實。
二、按民法第一千零六十三條第一項規定妻在婚姻關係存續中受胎而生之子女，推定
    為夫之婚生子女，係以該子女係由妻分娩為前提；如該子女非妻所生，自不受婚
    生子女之推定。故同法第二項乃規定，受婚生推定之子女，如夫妻之一方能證明
    妻非自夫受胎者，得於知悉子女出生之日起，一年內提起否認之訴，即係以否認
    之訴，否認該由妻所生之子女為夫之婚生子女。倘妻並無分娩之事實，僅於戶籍
    資料上登載為該夫妻之婚生子女，則權利義務受影響之第三人提起確認該親子關
    係不存在之訴，應屬一般確認之訴，而非民法第一千零六十三條第二項所定之否
    認子女之訴，自無民事訴訟法第五百九十條第一項、第二項規定之適用（最高法
    院九○年度台上字第一九七五號及九一年度台上字第一八七三號判決意旨參照）
    ，先予敘明。
三、復按確認親子關係存否之訴，雖以事實上血緣為基礎，惟係以法律上之父母子女
    地位是否存在為訴訟標的，並非純然就事實為確認，故倘有確認之利益，非不得
    提起確認之訴。再因錯誤之戶籍登記，為更正戶籍上之記載，依戶籍法第二十四
    條、第二十七條及內政部頒布之戶籍更正登記要點第四點第六款之規定，向戶政
    事務所申請更正登記時，須憑法院確定判決書、裁定書、認證書或檢察署不起訴
    處分書等始得辦理，是原告提起本件訴訟，應認有確認之利益。準此，本件被告
    甲○○既係原告己○、戊○○○所生，依論理法則，即非被告丙○、丁○○所生
    ，惟戶籍上仍登記被告丙○、丁○○與被告甲○○為父母女兒關係，則原告己○
    、戊○○○訴請確認被告甲○○與被告丙○、丁○○間親子關係不存在及確認被
    告甲○○與原告己○、戊○○○間親子關係存在，於法尚無不合，應予准許。
四、據上論結：原告之訴為有理由，爰依民事訴訟法第七十八條、第八十五條第一項
    前段判決如主文。
中      華      民      國    九十二    年      八      月     十三     日
                                  臺灣彰化地方法院家事法庭
~B法      官  蕭文學
右為正本係照原本作成
如對本判決上訴須於判決送達後廿日內向本院提出上訴狀
中      華      民      國    九十二    年      八      月     十三     日
~B法院書記官  吳政


司法院資訊處製作；財團法人民間司法改革基金會備份。
